臺灣高等法院民事判決　　　　　　　　　95年度建上字第34號
上　訴　人　豪強金屬工程有限公司
法定代理人　甲○○
訴訟代理人　劉北元律師
被 上訴 人　基泰營造股份有限公司
法定代理人　乙○○
訴訟代理人　陳建勳律師
　　　　　　周建才律師
上列當事人間請求給付承攬報酬事件，上訴人對於中華民國95年
2月27日台灣台北地方法院94年度建字第361號第一審判決提起上
訴，本院於96年3月13日言詞辯論終結，判決如下：
    主  文
上訴駁回。
第二審訴訟費用由上訴人負擔。
    事實及理由
一、上訴人聲明：（一）原判決廢棄。（二）被上訴人應給付上
    訴人新台幣（下同）1994萬2788元，及自起訴狀繕本送達翌
    日起至清償日止，按年息5％計算之利息。（三）願供擔保
    ，請准宣告假執行。
    被上訴人聲明：（一）如主文所示。（二）如受不利之判決
    ，願供擔保請准免為假執行。
二、上訴人起訴主張：緣被上訴人承攬交通部鐵路改建工程局（
    下稱鐵改局）之「南港專案汐止高架鐵路新建工程」，伊為
    被上訴人之下包，於民國（下同）92年3月7日與被上訴人簽
    立「協力廠商工程合約書」，承攬「預鑄護欄吸音板工程」
    （下稱系爭工程）。依系爭工程合約第11條第1項約定：「
    本工程為連工帶料、責任施工，完工後經驗收合格乙方（即
    上訴人）須負責保固」，故吸音板部分係由伊開立需求購置
    ，並送鐵改局審查。伊在承攬系爭工程後，即向日本UNIX公
    司購買符合契約規範之吸音板材料，並經台灣大學工程科學
    及海洋研究所音響實驗室測試合格後，交鐵改局審查。然鐵
    改局卻以契約規範所無之事項一再要求伊補正，最後一次鐵
    改局係於93年6月8日以鐵工南港字第093000456號函，告知
    被上訴人，其第5次提送之隔音材料仍與設計規範不符，退
    回修正，請於同年6月15日前提送合乎規範之資料。然被上
    訴人卻未告知伊有此事實，亦未通知伊補提資料，逕於同年
    6月25日以基-汐-93792號備忘錄通知伊，依系爭工程合約附
    件1第21條約定：「本工程如需送業主審查，若審查不通過
    ，本合約視同無效（取消）作廢」辦理，即日起兩造間之合
    約已不具備任何法律效力。惟查本件吸音板材料並非確定審
    查未通過，而係業主要求補正資料，然被上訴人卻惡意未告
    知此訊息使伊喪失補正之機會，造成伊所提供之送審材料確
    定不合格之結果，再發文作廢系爭工程合約。依民法第101
    條第1項規定，被上訴人有惡意使條件不成就之情形，應視
    為伊送審之吸音板材料已通過而可進場按裝，且兩造間之系
    爭工程合約仍有效存在。依系爭工程合約第5條「付款辦法
    」約定，伊於材料進場時，可請領系爭工程之工程款65％；
    系爭工程合約總價金為3068萬1212元，65％為1994萬2788元
    ，被上訴人應給付之。爰依系爭工程合約第5條約定，求為
    命被上訴人給付1994萬2788元，及自起訴狀繕本送達翌日起
    至清償日止，按年息5％計付利息之判決。
    被上訴人則以：伊否認上訴人已購買符合系爭工程合約規範
    之吸音板材料，並經台灣大學工程科學及海洋研究所音響實
    驗室測試合格。依系爭工程合約附件1第21條約定，上訴人
    所負提供系爭工程隔音材料送交業主即鐵改局送審之契約義
    務，只要經鐵改局審查不通過，即生視同契約無效（取消）
    作廢之效果，伊不須另為任何之表示。有關本件材料送審事
    宜，伊為使系爭工程順利進行，持續要求上訴人應將相關文
    件送審，亦要求上訴人應遵期準備相關資料向鐵改局說明；
    另經工地會議要求上訴人應於92年12月12日前，完成送審作
    業，以免影響工程進行；嗣伊又以備忘錄告知上訴人，已給
    予上訴人多次機會補正，上訴人所提出之吸音板材料既因鐵
    改局審查未過，即該當於系爭工程合約附件1第21條之約定
    ，兩造間之系爭工程合約關係歸於消滅而不存在。又上訴人
    未曾將相關材料送至工地現場，其不得執已不存在之系爭工
    程合約請領系爭工程款等語，資為抗辯。
三、兩造不爭執之事實：
（一）被上訴人承攬鐵改局之「南港專案汐止高架鐵路新建工程
      」，上訴人為被上訴人之下包，於92年3月7日與被上訴人
      簽立系爭工程合約，承攬系爭工程。依系爭工程合約第11
      條第1項約定：「本工程為連工帶料、責任施工，完工後
      經驗收合格乙方（即上訴人）須負責保固」。
      證據：系爭工程合約書（原審卷6-10頁、本院卷74頁起）
      。
（二）依系爭工程合約附件1第21條約定：「本工程如需送業主
      審查，若審查不通過，本合約視同無效（取消）作廢」。
      上訴人提供之吸音板材料經鐵改局4次審查不通過，嗣鐵
      改局於93年6月8日以鐵工南港字第093000456號函，告知
      被上訴人，其第5次提送之隔音材料仍與設計規範不符。
      被上訴人於同年6月25日以基-汐-93792號備忘錄通知上訴
      人，依系爭工程合約附件1第21條約定，兩造間之合約已
      不具備任何法律效力。
      證據：鐵改局函、被上訴人之備忘錄（原審卷11-13頁）
      。
四、上訴人依系爭工程合約請求被上訴人給付系爭工程65％之工
    程款1994萬2788元有無理由，詳述如下：
（一）經查兩造間所訂系爭工程合約第4條約定：「承攬工程內
      容：如附件1」，而依附件1第21條約定：「本工程如需送
      業主審查，若審查不通過，本合約視同無效（取消）作廢
      」，有系爭工程合約可稽（本院卷75、82頁）。依此約定
      ，上訴人所負提供系爭工程隔音材料予鐵改局審查之義務
      ，如所提隔音材料經鐵改局審查不通過，系爭工程合約即
      失其效力。
（二）又查上訴人主張伊有購買符合系爭工程合約規範之吸音板
      材料，並經台灣大學工程科學及海洋研究所音響實驗室測
      試合格，鐵改局卻以契約規範所無之事項一再要求伊補正
      ，最後一次於93年6月8日函知被上訴人，其第5次提送之
      隔音材料仍與設計規範不符，退回修正，請於同年6月15
      日前提送合乎規範之資料，被上訴人卻未告知伊有此事實
      ，亦未通知伊補提資料等情，經被上訴人抗辯上訴人始終
      未能提出提出符合系爭工程合約規範之隔音板材料等語。
      而查被上訴人曾於92年6月9日以基-汐-92360號備忘錄，
      通知上訴人應於7日內提送審查相關文件（原審卷23頁、
      本院卷42頁）；並於同年8月7日會議中要求上訴人應於同
      年8月14日前準備相關資料向業主鐵改局說明，上訴人之
      法定代理人甲○○有出席並在會議記錄上簽名，有會議記
      錄可憑（原審卷24頁、本院卷43頁），並經上訴人自認該
      次送審被上訴人有提供會議記錄告知補正事項（本院卷54
      、66頁）；被上訴人又於同年12月8日會議中請上訴人務
      必於同年12月12前完成送審作業，上訴人之法定代理人甲
      ○○有出席並在會議記錄上簽名，亦有會議記錄可據（原
      審卷25頁、本院卷44頁）；嗣鐵改局於93年2月6日召開系
      爭工程相關事宜協調會議，依上訴人於同年2月26日對被
      上訴人所發爭執鋁膜厚度定義之函文內容觀之，其亦有參
      加該次會議（本院卷136頁）；被上訴人復於93年2月23
      日以基-汐-93247號備忘錄，通知上訴人所送之吸音板材
      料送審資料與規範要求不符，請於同年2月25日前重新提
      送，未能如期提送，伊將依系爭工程合約說明（即附件1
      ）第21條辦理（原審卷26頁、本院卷47、118頁）。依上
      述備忘錄及會議記錄觀之，被上訴人抗辯伊已多次給予上
      訴人補正送審之機會，應屬有據。
（三）又查上訴人之法定代理人甲○○自認鐵改局開會，伊都有
      出席；鐵改局開會有簽名的，伊都有去參加，開會時鐵改
      局有告訴伊等隔音材應該如何改進，所以伊等才會依照鐵
      改局規範來修正，貼附有鋁膜之隔音材；伊先對被上訴人
      反應關於送審材料不合格之補正疑問，也有在會議中反應
      （本院卷104-107頁）。按上訴人之法定代理人甲○○既
      有參與鐵改局召開之會議，其中就隔音材料曾有討論，並
      直接與鐵改局溝通材料審查不合格之原因與鐵改局要求修
      正之處，上訴人以伊未參與材料說明會議及未能與鐵改局
      溝通為由，推諉伊不知悉送審材料之規範，核不足採。
（四）再查證人陳榮利到場證稱：上訴人提出隔音牆的相關文件
      及樣品給業主（即鐵改局）審查後，有不合格部分，伊有
      通知上訴人要補齊證明文件，上訴人都無法依照業主所定
      規格、規範補齊文件及樣品；上訴人提供之樣品不符合系
      爭工程合約規範之「隔音牆」材料，2.02.1材料：鋁膜厚
      度的規定（按見本院卷89頁。另按上訴人對該規範不爭執
      ，見本院卷68頁），上訴人送審之材料沒有鋁膜這部分，
      整個不符合規定；上訴人在原審所提出原證六（即桂田台
      南實驗室之委託材料試驗報告，見原審卷36-12、36-13頁
      ）有交給被上訴人轉交業主；該報告沒有鋁膜厚度，該報
      告鋁膜厚度是指鋁纖維網之鋁膜厚度，因上訴人所送材料
      沒有鋁膜，故無法做鋁膜厚度之檢測；上訴人所作的是膨
      脹金屬網之鋁膜厚度，兩個東西不一樣；經送審後鐵改局
      認為上訴人所送材料不含鋁膜，上訴人自行拿鋁膜貼附在
      上面，鐵改局才發函（即93年6月8日鐵工南港字第093000
      456號函）問是採何方式貼附；上訴人送審樣品沒有鋁膜
      ，是業主鐵改局告知，業主告知時上訴人之法定代理人甲
      ○○有在場（本院卷68-71頁）；上訴人被退件之原因是
      上訴人提供的樣品缺乏規範所規定之鋁膜，上訴人原提供
      之樣品沒有鋁膜，後來經歷次審查，上訴人也認為他提供
      的樣品沒有鋁膜，不符合規範，上訴人就把樣品貼上鋁膜
      送審，這部分被業主以材質加工方式不明，退件，且這種
      加工方式的材料，又沒有工程實績；關於上訴人之法定代
      理人甲○○所稱上訴人送審文件有檢送國外工程實績部分
      ，上訴人所檢附者是不合格的樣品實績，並非最後送審所
      貼附鋁膜樣品之實績；合格的隔音材，中間有鋁膜，兩邊
      是纖維網包住，但上訴人原先提供的隔音材沒有鋁膜，上
      訴人後來把鋁膜貼在鋁纖維網的外層，審查單位認為此加
      工方式不明，須說明加工方式及施工實績，上訴人提不出
      ；93年2月6日會議紀錄所討論者是第4次送審文件及樣品
      ，結論不合規範，上訴人於同年2月26日發函，後來又送
      審第5次，所送材料就是把鋁膜貼附在鋁纖維外，鐵改局
      於同年6月8日發函，表示不合格；第5次送審，上訴人為
      了符合鐵改局規範，自行加工材料，並非市場所流通之材
      料，鐵改局認為這不符合規範等語（本院卷103-107頁）
      。證人陳榮利所為上述證言，經核與鐵改局就「送審日期
      92年9月29日，文號：基-汐92725」之「承商審核文件審
      核表」記載：「鋁質纖維板之鋁膜，經中華顧問公司解釋
      ，係指一鋁質薄膜介於鋁纖維及膨脹網之間，而非其他材
      料或表面處理的模厚，請修正」（原審卷31頁、本院卷
      111頁），及鐵改局同年10月21日審查意見回復表（本院
      卷112頁），並93年2月12日就「送審日期92年11月14日，
      文號：基-汐92926」所為之「承商審核文件審核表」（本
      院卷114頁）所為同上意旨之記載，暨鐵改局93年6月8日
      鐵工南港字第093000456號函說明三：「貴公司（即被上
      訴人）第5次送審資料中之鋁質纖維吸音板樣品之鋁膜是
      採何方式貼附，…且似與所附產品說明書之樣式不符，亦
      無相同構造之工程實績資料」之記載相符（原審卷11-12
      頁、本院卷48-49頁）；足見上訴人所提出之系爭工程隔
      音材料未經鐵改局審查通過，係因上訴人所提出之吸音板
      材料樣本不符合系爭工程合約之規範。
（五）依上所述，鐵改局已在上訴人參與之會議中說明系爭工程
      吸音板材料之施工規範，惟上訴人自被上訴人以92年6月9
      日之備忘錄至93年2月23日再以備忘錄催請提送送審資料
      ，經5次送審仍未符合規定，被上訴人乃於93年6月25日以
      備忘錄對上訴人表示依系爭工程合約附件1第21條約定辦
      理，兩造間之系爭工程合約不具任何法律效用，即兩造間
      之系爭工程合約失其效力，應屬有據。末按兩造間所訂系
      爭工程合約附件1第21條既約定系爭工程若業主審查不通
      過，合約失其效力；而上訴人有參與鐵改局所召開有關系
      爭工程之會議，並經5次送審仍未符合規定，有如前述；
      被上訴人依系爭工程合約附件1第21條約定，對上訴人表
      示系爭工程合約失其效力，並無不合。上訴人主張鐵改局
      於93年6月8日以鐵工南港字第093000456號函，告知被上
      訴人，其第5次提送之隔音材料送審資料與設計規範不符
      ，退回修正，請於同年6月15日前提送合乎規範之資料，
      被上訴人未告知伊有此事實，亦未通知伊補提資料，依民
      法第101條第1項規定，被上訴人有惡意使條件不成就之情
      形，應視為伊送審之吸音材料已通過而可進場按裝，且兩
      造間之系爭工程合約仍有效存在云云，核不足採。上訴人
      執已失去效力之系爭工程合約，主張伊得請領材料進場時
      系爭工程65％之工程款1994萬2788元云云，核屬無據。
五、綜上所述，上訴人本於系爭工程合約，請求被上訴人給付工
    程款1994萬2788元及自起訴狀繕本送達翌日起至清償日止之
    法定遲延利息，為無理由，不應准許。原審為上訴人敗訴之
    判決，並無不合；上訴論旨指摘原判決不當，求予廢棄改判
    ，為無理由。
六、兩造其餘之攻擊或防禦方法及未經援用之證據，經本院斟酌
    後，認為均不足以影響本判決之結果，無逐一詳予論駁之必
    要。併此敘明。
七、據上論結，本件上訴為無理由，依民事訴訟法第第449條第1
    項、第78條，判決如主文。
中　　華　　民　　國　　96　　年　　3 　　月　　27　　日
　　　　　　　　　民事第八庭
                    　審判長法　官  吳景源
　　　　　　　　　　        法　官  滕允潔
　　　　　　　　　　        法　官  鄭威莉
正本係照原本作成。
如不服本判決，應於收受送達後20日內向本院提出上訴書狀，其
未表明上訴理由者，應於提出上訴後20日內向本院補提理由書狀
（均須按他造當事人之人數附繕本）上訴時應提出委任律師或具
有律師資格之人之委任狀；委任有律師資格者，另應附具律師資
格證書及釋明委任人與受任人有民事訴訟法第466條之1第1項但
書或第2項（詳附註）所定關係之釋明文書影本。
中　　華　　民　　國　　96　　年　　3 　　月　　28　　日
　　　　　　　　　　　　　　書記官  李垂福
附註：
民事訴訟法第466條之1（第1項、第2項）：
對於第二審判決上訴，上訴人應委任律師為訴訟代理人。但上訴
人或其他法定代理人具有律師資格者，不在此限。
上訴人之配偶、三親等內之血親、二親等內之姻親，或上訴人為
法人、中央或地方機關時，其所屬專任人員具有律師資格並經法
院認為適當者，亦得為第三審訴訟代理人。
